臺灣士林地方法院民事判決　96年度簡上字第10號
上　訴　人　桃聯救護車有限公司
法定代理人　甲○○
上　訴　人　丁○○
　　　　　　　　　　　　號
共　　　同
訴訟代理人　戊○○
　　　　　　乙○○
被上訴人　　丙○○
上列當事人間請求給付損害賠償等事件，上訴人對於中華民國95
年11月13日本院士林簡易庭95年度士簡字第1286號第一審判決提
起上訴，本院於民國96年4 月12日言詞辯論終結，判決如下：
    主  文
原判決除確定部分外，關於命上訴人給付超過新台幣萬壹仟零
壹拾玖元部分，及該部分假執行之宣告，暨訴訟費用之裁判均廢
棄。
上開廢棄部分，被上訴人在第一審之訴駁回。
其餘上訴駁回。
第一、第二審訴訟費用負擔如附表所示。
    事實及理由
一、被上訴人主張：上訴人丁○○為上訴人桃聯救護車有限公司
    （下稱上訴人桃聯公司）雇用之司機，於民國94年9 月20日
    25分許，駕駛3493─ＦＱ號特種自用小客車即救護車，沿台
    北市○○○路南向北第一車道行駛，當號誌為紅燈時仍繼續
    直行，在重慶北路4 段78號時，其前車頭右側與沿無名巷東
    向西綠燈直行，由被上訴人駕駛ＺＶ─0106號自用小客車左
    前車頭碰撞，致被上訴人支出修車費新台幣（以下同）112,
    382 元及加速折舊150,000 元，合計損失262,382 元，爰依
    民法第184 條第1 項、第188 條第1 項、第196 條之規定，
    請求上訴人賠償等語，求為命：(一)上訴人應給付被上訴人26
    2,382 元，及起訴狀繕本送達上訴人之翌日起至清償之日止
    ，按年息百分之5 計算之利息；(二)願供擔保宣告假執行之判
    決。原審判決命上訴人應連帶給付被上訴人192,382 元，及
    自起訴狀繕本送達翌日即95年6 月24日起至清償日止，按年
    息百分之5 計算之利息，而駁回被上訴人其餘之請求，被上
    訴人就其敗訴部分，未聲明不服，已告確定。被上訴人對上
    訴人之上訴，答辯聲明為：上訴駁回。
二、上訴人則以：上訴人依民間救護車機構管理辦法第16條第3
    款之規定，為長庚醫院運送緊急用血，有優先路權，被上訴
    人聽聞救護車警號，未立即避讓，始為肇事之原因；且被上
    訴人修車之費用，其中零件費用與加速折舊之損失係不同之
    範疇，零件費用仍須折舊；若上訴人不能免責時，上訴人丁
    ○○駕駛之3493─ＦＱ號救護車，亦而受損，修車費用為30
    ,700 元 ，上訴人自得主張過失相抵，而予抵銷，無庸負賠
    償之責等語為辯。原審為上訴人一部勝訴，一部敗訴之判決
    ，上訴人就其敗訴部分提起上訴，並聲明：(一)原判決不利於
    上訴人之部分廢棄。(二)上開廢棄部分，被上訴人在第一審之
    訴及其假執行之聲請均駁回
四、本院協商整理簡化兩造不爭執點及爭執點如下：
一、不爭執點：
(一)、上訴人丁○○為上訴人桃聯公司雇用之司機，於94年9 月20
    日長庚醫院向被上訴人桃聯公司叫車至其台北關渡血庫領取
    緊急用血（原審卷31頁），上訴人丁○○乃駕駛3493─ＦＱ
    號特種自用小客車即救護車，並開啟警示燈及警報器，執行
    長庚醫院委辦之任務，於同日9 時25分許，上訴人丁○○駕
    駛前開救護車，沿台北市○○○路南向北第一車道行駛，當
    號誌為紅燈時仍繼續直行，在重慶北路4 段78號時，其前車
    頭右側與沿無名巷東向西綠燈直行，由被上訴人駕駛ＺＶ─
    0106號自用小客車左前車頭碰撞。
(二)、台北市車輛行車事故鑑定委員會鑑定，系爭車禍之肇事責任
    上訴人丁○○未注意車前狀況為肇事次因，被上訴人聞救護
    車警號未之即避讓為肇事主因（原審卷12頁）。
(三)、被上訴人支出修車費用新台幣（以下同）112,382元。
(四)、上訴人桃聯公司支出修車費用30,700元。
二、爭執點：
(一)、系爭車禍之肇事責任歸屬？
(二)、如肇事責任僅在上訴人丁○○，被上訴人支出之修理費用，
    是否零件部分68,597元須折舊？如須折舊，其金額若干？被
    上訴人可請求之總金額若干？
(三)、如肇事責任僅在被上訴人，上訴人支出之修理費用，是否零
    件部分須折舊？如須折舊，其金額若干？被上訴人可請求之
    總金額若干？
(四)、如系爭車禍之肇事責任，兩造均須負責，責任比例為何？
(五)、上訴人主張抵銷是否有據？
    茲析述如下：
(一)、民間救護車機構管理辦法第16條規定：「救護車之用途，以
    左列為限：一、救護緊急傷病患。二、運送病人。三、實施
    防疫措施及緊急運送醫療救護器材、藥品、血液或器官。」
    （本院卷14頁），又道路交通安全規則第93條規定：「行車
    速度，依速限標誌或標線之規定.... 消 防車、救護車、警
    備車及工程救險車執行任務時，得不受前項行車速度之限制
    ，且於開啟警示燈及警鳴器執行緊急任務時，得不受標誌、
    標線及號誌指示之限制。」、再上開規則第101 條復規定：
    「汽車超車及讓車時，應依下列規定：.... 六 、聞有消防
    車、救護車、警備車及工程救險車等之警號時，不論來自何
    方，均應立即避讓，.... 」 。查被上訴人於交通事故發生
    時之警訊中陳稱：「…我駕駛ＺＶ─0106號自小客，沿無名
    巷東往西直行，當時重慶北路南、北向為紅燈，該路口東、
    西向為綠燈，當時我行駛至重慶北路南往北向第三及第四車
    道時，有聽到救護車之警報器，但並無看到救護車，我即減
    速慢行，直到我行到第一車道，突然發現乙部3493─ＦＱ號
    救護車沿重慶北路第一車道南往北向闖紅燈急駛而來，我車
    已無法閃避，致我車左前車頭撞3493─ＦＱ號救護車右前車
    頭而肇事」，「碰撞前我發現對方距離約4 公尺，已經無法
    閃避，碰撞前我即將車靜止」等語；而據上訴人丁○○同時
    於警訊中稱：「…我駕駛3493─ＦＱ號救護車沿重慶北路南
    往北向第一車道直行，當時是因基隆長庚醫院派我至關渡捐
    血中心領取緊急用血，故我開警示燈及警報器，行經該無名
    巷口時，因重慶北路南、北向為紅燈，東、西向為綠燈，與
    我車同車道、方向之車輛均因我開警示燈及警報器，其他車
    輛皆讓我車先行（指同車道、同方向之車），當我闖紅燈至
    路口時，突然見乙部ＺＶ─0106號自小客自無名巷（東、西
    向為綠燈）東往西向直行，我車即緊急剎車，但因剎車不及
    ，致我車右前車頭與自用小客車左前車頭碰撞而肇事」，「
    未至路口前我並未發現對方，等行駛到路口時，發現即已碰
    撞」，「我車時速約40公里」等語，有渠等之交通事故談話
    紀錄表（原審卷53、54頁）可憑，並有道路交通事故調查報
    告表，照片6 張（原審卷51頁、55~57 頁），附卷足稽。本
    件上訴人丁○○依前述不爭執點(一)所載，係執行運送緊急用
    血，依前規定，即得闖紅燈，以爭取時效，惟其闖紅燈，亦
    應注意車前之狀況，保持可隨時安全剎停之狀態，以免任務
    尚未完成，即已先發生狀況，傷及人、車，而延誤其任務之
    執行。被上訴人雖謂：伊當時正聽音響無法判斷救護車之遠
    近及方向云云，但其既已聽聞救護車之警號，即應為立即避
    讓之行為，然其猶自最外側之第5 車道前行至第2 車道時，
    始剎車停止，且車頭尚超出第2 車道邊線，占用第1 車道（
    指最內側之車道）之一部分，以致救護車閃避不及，發生碰
    撞，被上訴人就系爭車禍之發生，依前揭道路交通安全規則
    第101 條之規定，難辭其咎。是本件肇事責任係上訴人丁○
    ○及被上訴人之過失所致，被上訴人駕駛ＺＶ─0106號車未
    立即避讓救護車，乃屬發生系爭車禍之主因，上訴人丁○○
    駕駛3493─ＦＱ號救護車未注意車前狀況，為發生系爭車禍
    之次因，而台北市車輛行車事故鑑定委員會，亦為相同之認
    定，並有鑑定意見書附卷（原審卷第9 頁~12 頁）可參，被
    上訴人主張其無過失云云，要非可採。
(二)、又按不法毀損他人之物者，被害人得請求賠償其物因毀損所
    減少之價額；而負損害賠償責任者，除法律另有規定或契約
    另有訂定外，應回復他方損害發生前之原狀，且債權人得請
    求支付回復原狀所必要之費用，以代回復原狀，民法第196
    條、第213 條第1 項、第3 項分別定有明文。又按物被毀損
    時，被害人除得依民法第196 條請求賠償外，並不排除民法
    第213 條至第215 條之適用，惟民法第196 條之規定即係第
    213 條之法律另有規定，請求賠償物被毀損所減少之價額，
    得以修復費用為估定之標準，但以必要者為限，如修理材料
    以新品換舊品，應予折舊（最高法院77年5 月17日民事庭總
    會決議可資參照）。被上訴人主張其支出修車費用112, 38
    2 元，車輛加速折舊150,000 元等情，惟查被上訴人之ＺＶ
    ─0106號自用小客車為西元2004年（93年）9 月出廠，有行
    車執照（原審卷49頁）可考，而該車於94年（即西元2005年
    ）9 月20日發生系爭交通事故，關於修車費部分，零件為68
    ,597 元 ，亦有國都汽車股份有限公司統一發票、估價單（
    原審卷18~25 頁）為證，被上訴人之ＺＶ─0106號受損車輛
    之修理，既以新零件更換遭損壞之舊零件，則揆諸前揭規定
    及說明，自應將零件折舊部分自損害賠償額中予以扣除。而
    ＺＶ─0106號車之修復費用中，更新零件之部分為68,597元
    ，依行政院86年12月30日行政院台（86）財字第52053 號令
    發佈之修正固定資產耐用年數表及行政院45年7 月31日台（
    45）財字第4180號函公佈之固定資產折舊率表所示，自用小
    客車之折舊年限為5 年，依定率遞減法折舊率為千分之369
    （本院卷52~53 頁），復參酌營利事業所得稅查核準則第95
    條第6 項規定：「固定資產提列折舊採用平均法或定律遞減
    法者，以1 年為計算單位，其使用期間未滿1 年者，按實際
    使用之月數相當於全年之比例計算之，不滿1 月者，以1 月
    計。」，系爭ＺＶ─0106號車輛出廠日如前所述，距94年9
    月20日，應折舊1 年，據此，系爭車輛更換零件部分應折舊
    25,312元（68,597元×369/1000＝25,312，元以下均四捨五
    入），即零件部分僅得請求43,285元（68,597-25,312=43,
    285） ，是被上訴人得請求之修理費用共計為87,070元（43
    ,285 （ 此為零件，以下非零件）＋8,301 ＋1,103 ＋410
    ＋26,618＋7,353 ＝87,070）。另被上訴人主張加速折舊部
    分為15萬元，固據提出其出售價金為15萬元之汽車買賣合約
    書（原審卷26頁）為證，然經原審囑託台北市汽車商業同業
    公會鑑定之結果略以：「被上訴人車經鑑價，其（領牌後）
    於2005年（民國94年，下同）9 月間之正常行情車價約為33
    0,000 元（違規及積欠稅費未扣除），該車經事故撞損尚未
    修復時，於2005年9 月間，當時殘餘車價約為170, 000元，
    經事故撞損修復後，折價約為80,000元，於2005年9 月間，
    當時殘餘車價約為250,000 元（違規及積欠稅費未扣除）」
    ，有為該公會95年7 月24日（95）北市汽車商鑑字第1681號
    函（原審卷61~62 頁）在卷可證，被上訴人之汽車價格本應
    高於15萬元，其降價以15萬元出售，與前開鑑定意見認為車
    價應有25萬元，有所落差，被上訴人自願降價求售，其間之
    差額即不能認係加速折舊之損失，是仍以鑑定意見加速折舊
    為8 萬元為合理，總計被上訴因系爭車禍致其車輛所受之損
    失為149,097 元（87,070＋80,000＝167,070） 。
(三)、上訴人桃聯公司之3493─ＦＱ號救護車，亦因系爭車禍受損
    ，支出修車費用30,700元，關於修車費部分，零件為13,900
    元，依前述固定資產耐用年數表及固定資產折舊率表所示，
    運輸車之折舊年限為4 年，依定率遞減法折舊率為千分之43
    8 （本院卷52~53 頁），復參酌前述營利事業所得稅查核準
    則第95條第6 項規定，及3493─ＦＱ號救護車為2002年11月
    出廠，（有行車執照附本院卷47頁），計至94年（即西元20
    05年）9 月20日發生系爭交通事故，應折舊2 年10月，據此
    ，系爭車輛更換零件部分應折舊11,115元元【第1 年折舊
    額：13,900×0.438 ＝6,088 ，第2 年折舊額：（13,900
    －6,088 ＝7,812） ×0.438 ＝3,421 另10個月折舊額：
    （7,812 －3,421 ＝4,400） ×0.438 ×10/12 ＝1,606 (四)
    2 年10個月共折舊11,115元（6,088+3,421+1,606= 11,115
    ），上訴人所得請求零件部分為13,900－11,115＝2,785 元
    ，被上訴人所得請求之修理費則為19,585元（2,785 ＋16,8
    00=19,585） 。
(四)、再依前所述，兩造之過失均構成系爭車禍之原告，被上訴人
    為主因，上訴人丁○○為次因，責任比例本院綜觀全情，認
    為以7：3 為適當。則上訴人得請求之金額為44,729元，被
    上訴人得請求之金額為13,710元。
(五)、按二人互負債務，而其給付種類相同，並均屆清償期者，各
    得以其債務，與他方之債務，互為抵銷。為民法第334 條第
    1 項所明定。上訴人主張抵銷合於上開規定，經抵銷後，上
    訴人應賠償被上訴人之數額為31,019元。
五、綜上所述，被上訴人依民法第184 條第1 項、第188 條第1
    項、第196 條之規定，請求上訴人給付於31,019元及自起訴
    狀繕本送達翌日即95年6 月24日起至清償日止，按年息百分
    之5 計算之利息範圍內，為有理由，逾此數額之請求，則屬
    無據，應予駁回。原審就超過上開應准許部分，為上訴人敗
    訴之判決，並為假執行之宣告，及被上訴人於原審僅請求上
    訴人共同賠償（見原審卷第5 頁起訴狀），並未請求上訴人
    連帶賠償，原審竟命上訴人連帶賠償，自有未洽，上訴意旨
    就此部分指摘原判決不當，求予廢棄改判，為有理由；至於
    上開應准許部分，原審判命上訴人給付，並為假執行之宣告
    ，核無違誤，上訴意旨，就此部分指摘原判決不當，求予廢
    棄，為無理由，應駁回其上訴。
六、本件為簡易判決訴訟，原審為上訴人即原審被告敗訴之判決
    ，應依職權宣告假執行，被上訴人即原審原告為供擔保假執
    行聲請，僅為促使法院注意，法院就判決駁回本件訴訟部分
    即無庸併為駁回假執行之聲請，附此敘明。
七、兩造其餘攻擊防禦方法，經審酌後核與判決結果不生影響，
    爰不予一一論述，附此敘明。
八、本件第一審第二審訴訟費用負擔，如附表所示。
中　　華　　民　　國　　96　　年　　4 　　月　　26　　日
                  民事第一庭  審判長法  官  黃小瑩
                                    法  官  洪舜帆
                                    法  官  高愈杰
以上正本證明與原本無異。
本判決不得上訴。
中　　華　　民　　國　　96　　年　　4 　　月　　30　　日
                                    書記官  陳鳳嬌
